【裁判字號】    96,訴,4749
【裁判日期】    970306
【裁判案由】    毒品危害防制條例
【裁判全文】
臺灣高雄地方法院刑事判決              96年度訴字第4749號
公  訴  人  臺灣高雄地方法院檢察署檢察官
被      告  甲○○
                    號
                    （現於臺灣高雄第二監獄執行中）
上列被告因違反毒品危害防制條例案件，經檢察官提起公訴（96
年度毒偵字第8927號），被告就被訴事實為有罪之陳述，經本院
合議庭裁定由受命法官獨任進行簡式審判程序，本院判決如下：
    主  文
甲○○施用第一級毒品，累犯，處有期徒刑壹年，扣案第一級毒
品海洛因貳包（驗後合計淨重點柒肆公克），沒收銷燬之；又
施用第二級毒品，累犯，處有期徒刑陸月，扣案第二級毒品甲基
安非他命貳包（驗後合計淨重貳拾陸點陸捌柒公克），沒收銷燬
之。應執行有期徒刑壹年肆月，扣案第一級毒品海洛因貳包（驗
後合計淨重點柒肆公克）及第二級毒品甲基安非他命貳包（驗
後合計淨重貳拾陸點陸捌柒公克），均沒收銷燬之。
    事實及理由
一、犯罪事實：甲○○前於民國88年間因施用毒品案件，於送觀
    察、勒戒後，認有繼續施用毒品之傾向，復經本院以88年度
    毒聲字第8013號裁定令入戒治處所施以強制戒治，於90年3
    月23日強制戒治期滿執行完畢。其於上開強制戒治執行完畢
    釋放後5 年內，復於93年間再次施用第一、二級毒品，而經
    本院以93年度訴字第547 號分別判處有期徒刑1 年、8 月，
    應執行有期徒刑1 年6 月確定，經發監執行，於95年3 月31
    日執行完畢。詎其仍不知悔改及戒除毒癮，復基於施用第一
    級毒品海洛因之犯意，於96年9 月30日下午3 時許，在高雄
    縣鳳山市克來飯店房間內，以將海洛因摻入香菸點火吸食煙
    霧之方式，施用第一級毒品海洛因1 次，另基於施用第二級
    毒品甲基安非他命之犯意，於同日下午4 時許，同在上址，
    以將甲基安非他命置於鋁箔紙上點火燒烤之方式，施用第二
    級毒品甲基安非他命1 次。嗣為警於96年9 月30日晚上7 時
    50分許，在高雄市芩雅區○○○路57號前查獲，並扣得第一
    級毒品海洛因2 包（驗後合計淨重3.74公克）及第二級毒品
    甲基安非他命9 包（驗前合計淨重26.705公克，驗後合計淨
    重26.687公克），另經警採其尿液送驗後呈嗎啡及甲基安非
    他命陽性反應，而查悉上情。案經高雄市政府警察局保安大
    隊報請臺灣高雄地方法院檢察署檢察官偵查起訴。
二、認定事實所憑之證據：
  (一)被告甲○○於本院審理時之自白（見本院卷第113 、121 頁
    ）。
  (二)尿液採證代碼對照表、高雄市立凱旋醫院96年1 月22日濫用
    藥物尿液檢驗報告各1 份（見警卷第23頁、偵卷第12頁）。
  (三)扣押筆錄、扣押物品目錄表各1 份、照片4 幀（見警卷第10
    至13頁、第15至18頁）、法務部調查局96年11月5 日調科壹
    字第09623076390 號鑑定書1 份（見本院卷第22頁）、高雄
    醫學大學附設中和紀念醫院96年11月6 日檢驗報告9 份（見
    本院卷第24至32頁）。
  (四)刑案資料查註紀錄表、全國施用毒品案件紀錄表、臺灣高雄
    地方法院院內索引卡紀錄表報表、臺灣高等法院被告前案紀
    錄表各1 份。
三、毒品危害防制條例於92年7 月9 日修正公布，自93年1 月9
    日施行，其中第20條、第23條將施用毒品之刑事處遇程序，
    區分為「初犯」及「5 年內再犯」、「5 年後再犯」。依其
    立法理由之說明：「初犯」，經觀察、勒戒或強制戒治後，
    應為不起訴處分或不付審理之裁定；經觀察、勒戒或強制戒
    治執行完畢釋放後，「5 年內再犯者」，因其再犯率甚高，
    原實施之觀察、勒戒及強制戒治既已無法收其實效，爰依法
    追訴或裁定交付審理。至於經觀察、勒戒或強制戒治執行完
    畢釋放後，「5 年後再犯」者，前所實施之觀察、勒戒或強
    制戒治已足以遮斷其施用毒品之毒癮，為期自新及協助其斷
    絕毒癮，仍適用「初犯」規定，先經觀察、勒戒或強制戒治
    之程序。從而依修正後之規定，僅限於「初犯」及「5 年後
    再犯」2 種情形，始應先經觀察、勒戒或強制戒治程序。倘
    被告於5 年內已再犯，經依法追訴、處罰，縱其第3 次（或
    第3 次以上）再度施用毒品之時間，在初犯觀察、勒戒或強
    制戒治執行完畢釋放5 年以後，已不合於「5 年後再犯」之
    規定，且因已於「5 年內再犯」，顯見其再犯率甚高，原實
    施觀察、勒戒或強制戒治，已無法收其實效，即應依該條例
    第10條處罰（最高法院95年5 月9 日第7 次刑事庭會議決定
    參照）。經查，被告前於88年間因施用毒品案件，於送觀察
    、勒戒後，認有繼續施用毒品之傾向，復經本院以88年度毒
    聲字第8013號裁定令入戒治處所施以強制戒治，於90年3 月
    23日強制戒治期滿執行完畢。其於上開強制戒治執行完畢釋
    放後5 年內，復於93年間再次施用第一、二級毒品，而經本
    院以93年度訴字第547 號分別判處有期徒刑1 年、8 月，應
    執行有期徒刑1 年6 月確定等情，有刑案資料查註紀錄表、
    全國施用毒品案件紀錄表、臺灣高等法院被告前案紀錄表各
    1 份在卷可憑。是被告於強制戒治執行完畢釋放後5 年內既
    曾再犯施用毒品犯行，且經法院判處罪刑確定，則被告於96
    年9 月30日再犯本件施用第一、二級毒品犯行，即非屬毒品
    危害防制條例第20條第3 項所定「5 年後再犯」之情形，自
    應依法追訴、處罰，合先敘明。
四、按海洛因係毒品危害防制條例第2 條第2 項第1 款所規定之
    第一級毒品，甲基安非他命係同條項第2 款所規定之第二級
    毒品，均不得非法持有、施用。核被告所為，係犯毒品危害
    防制條例第10條第1 項之施用第一級毒品罪及同條第2 項之
    施用第二級毒品罪。其持有第一、二級毒品後進而施用，其
    持有之低度行為，應為施用之高度行為所吸收，不另論罪。
    被告所犯上述施用第一級及第二級毒品二罪，犯意各別，行
    為互殊，應予分論併罰。查被告前於93年間因施用第一、二
    級毒品，而經本院以93年度訴字第547 號分別判處有期徒刑
    1 年、8 月，應執行有期徒刑1 年6 月確定，經發監執行，
    於95年3 月31日執行完畢，有臺灣高等法院被告前案紀錄表
    1 份在卷可按，其受徒刑之執行完畢，5 年以內故意再犯有
    期徒刑以上之罪，為累犯，依法加重其刑。爰審酌被告前有
    違反毒品危害防制條例、竊盜等前科，有臺灣高等法院被告
    前案紀錄表1 份附卷可稽，素行非佳，又因施用毒品案件，
    曾經強制戒治，仍未戒絕毒品，再犯本件施用毒品犯行，顯
    見其無悔改之意，意志不堅，有失政府制定毒品危害防制條
    例之立法美意，本不宜寬貸。惟念其施用毒品乃自戕一己之
    身體健康，所為尚未害及他人，犯後於本院審理時坦承犯行
    ，態度尚可及其犯罪之動機、目的、手段、智識程度高職畢
    業、生活狀況等一切情狀，分別量處如主文所示之刑，並定
    其應執行刑。扣案第一級毒品海洛因2 包（驗後合計淨重3.
    74公克）及第二級毒品甲基安非他命9 包（驗前合計淨重26
    .705 公 克，驗後合計淨重26.687公克），爰均依毒品危害
    防制條例第18條第1 項前段規定，不問屬於犯人與否，予以
    宣告沒收銷燬之。至鑑驗耗用之毒品，既已滅失，自無庸宣
    告沒收銷燬，附此敘明。
據上論斷，應依刑事訴訟法第273 條之1 第1 項、第284 條之1
、第299 條第1 項前段、第310 條之2 、第454 條第1 項，毒品
危害防制條例第10條第1 項、第2 項、第18條第1 項前段，刑法
第11條、第47條第1 項、第51條第5 款，判決如主文。
本案經檢察官乙○○到庭執行職務。
中    華    民    國    97    年    3     月    6     日
                  鳳山刑事第一庭  法  官  林永村
以上正本證明與原本無異。
如不服本判決，應於判決送達後10日內，向本院提出上訴狀。
中    華    民    國    97    年    3     月    6     日
                                  書記官  李祥銘
附錄本判決論罪科刑法條：
毒品危害防制條例第10條：
施用第一級毒品者，處6月以上5年以下有期徒刑。
施用第二級毒品者，處3年以下有期徒刑。


司法院資訊處製作；財團法人民間司法改革基金會備份。
